臺灣南投地方法院民事裁定
111年度監宣字第147號
聲  請  人  劉秋燕  


相  對  人  林敏聰  


上列聲請人對於相對人聲請監護宣告事件，本院裁定如下：
    主  文
一、宣告林敏聰（男，民國00年00月00日生，身分證統一編號：
    Z000000000號）為受輔助宣告之人。
二、選定劉秋燕（女，民國00年00月00日生，身分證統一編號：
    Z000000000號）為受輔助宣告人林敏聰之輔助人。
三、程序費用由受輔助宣告人林敏聰負擔。
    理  由
一、聲請意旨略以：聲請人劉秋燕為相對人林敏聰之母，相對人
    自民國110年9月14日起，因職業災害意外，雖經送醫診治仍
    不見起色，近日更因精神障礙或其他心智欠缺，致不能為意
    思表示或受意思表示，或不能辨識其意思表示之效果，已達
    受監護宣告之程度，爰依法聲請准予對相對人為監護宣告，
    並選定聲請人為監護人，指定相對人之姑姑林淑娟合為會同
    開具財產清冊之人，倘認相對人尚未達可宣告監護之程度，
    則請改為輔助宣告等語。
二、按法院對於監護宣告之聲請，認為未達應受監護宣告之程度
    ，而有輔助宣告之原因者，得依聲請或依職權以裁定為輔助
    之宣告。家事事件法第174條第1項定有明文。次按，對於因
    精神障礙或其他心智缺陷，致其為意思表示或受意思表示，
    或辨識其意思表示效果之能力，顯有不足者，法院得因本人
    、配偶、四親等內之親屬、最近一年有同居事實之其他親屬
    、檢察官、主管機關或社會福利機構之聲請，為輔助之宣告
    。又受輔助宣告之人，應置輔助人。輔助人及有關輔助之職
    務，準用民法第1111條至第1111條之1規定。法院為輔助之
    宣告時，應依職權就配偶、四親等內之親屬、最近一年有同
    居事實之其他親屬、主管機關、社會福利機構或其他適當之
    人選定一人或數人為輔助人。而法院選定輔助人時，應依受
    輔助宣告之人之最佳利益，優先考量受輔助宣告之人之意見
    ，審酌一切情狀，並注意下列事項：一、受輔助宣告之人之
    身心狀態與生活及財產狀況。二、受輔助宣告之人與其配偶
    、子女或其他共同生活之人間之情感狀況。三、輔助人之職
    業、經歷、意見及其與受輔助宣告之人之利害關係。四、法
    人為輔助人時，其事業之種類與內容，法人及其代表人與受
    輔助宣告之人之利害關係。民法第15條之1第1項、第1113條
    之1、第1111條、第1111條之1亦定有明文。
三、經查，聲請人主張之事實，業據其提出受宣告人親屬系統表
    、同意書、應受監護（輔助）宣告人財產清冊、全國財產稅
    總歸戶財產查詢清單、109年度綜合所得稅各類所得資料清
    單、戶籍謄本、兩造之中華民國國民身分證影本、農民健康
    保險身心障礙診斷書逕寄勞動部勞工保險局證明書等件為證
    。復經本院函請佛教慈濟醫療財團法人花蓮慈濟醫院就相對
    人之心神狀況為鑑定，結果略以：相對人於110年9月從高處
    鐵皮墜落，脊椎受傷與腦傷，昏迷2個月，無法自理生活，
    輾轉於醫院住院復健，現意識恢復，在溝通上口語較含糊不
    清，可聽懂簡單指令，被動簡短回應，缺乏主動言語，無法
    完整敘事；可自己進食，家人協助擦澡、擦屁股、導尿、包
    尿布等；可辨識鈔票面額、簽名、簡單加法但不穩定，不會
    乘法，知道提款卡作用但忘記密碼；工具使用上少操作電器
    ，會使用平板，但要事先幫忙打開輸入，不會打、接電話。
    鑑定時相對人意識清醒，坐輪椅，外觀整潔，注意力尚可，
    情緒平穩，可配合簡單指令，可簽名，無法完整敘述，多被
    動回應，語句完整未偵測到妄想內容。心理衡鑑結果，知能
    篩檢測驗CASI總分＝63（相當於MMSE＝22），已低於該年齡與
    教育層級之切截分數，認知表現顯著缺損。臨床失智評估量
    表CDR＝2，屬中度失智，經常需要他人協助照顧。相對人日
    常功能失能顯著，一部分因失智症影響，一部分因脊髓損傷
    肢體無力導致。綜上所述相對人符合腦傷導致失智症，中度
    ，胸脊髓損傷，應達到因精神障礙，致其為意思表示或受意
    思表示，或辨識其意思表示知效果之能力，顯有不足，未達
    完全不能之程度等語，此有該醫院111年10月31日慈醫字第1
    110003211號函檢送之司法精神鑑定報告書在卷可稽。綜上
    精神鑑定結果，本院認相對人之精神狀態，非完全不能為意
    思表示或受意思表示，亦非完全不能辨識其意思表示之效果
    ，故未達應受監護宣告之程度，惟其為意思表示或受意思表
    示，或辨識其意思表示效果之能力，顯有不足。從而，雖聲
    請人聲請對相對人為監護宣告，惟依相對人目前之狀況，以
    輔助宣告為適當，爰依法裁定如主文第1項所示。
四、關於選定輔助人部分，查相對人前未訂有意定監護契約，有
    本院職權查詢司法院意定監護契約管理系統查詢結果資料在
    卷可參。相對人未婚，無育有子女，其父林勝福已歿，而聲
    請人為相對人之母，與相對人誼屬至親，其健康狀況良好，
    目前相對人之生活與醫療養護等相關事宜，皆係聲請人負責
    處理，且有意願擔任監護（輔助）人一職等情，業據聲請人
    陳明在卷；另相對人之姊林雅臻、祖母謝大妹均同意由聲請
    人擔任相對人之監護（輔助）人，亦有其等出具之同意書在
    卷可明，堪認由聲請人擔任相對人之輔助人，應符合相對人
    之最佳利益，爰選定聲請人為相對人之輔助人。
五、末依民法第15條之2規定可知，受輔助宣告之人並未喪失行
    為能力，且依法並未完全剝奪其財產處分權。再參酌同法第
    1113條之1規定，並無準用同法第1094條、第1099條及第109
    9條之1、第1103條第1項之規定，亦即受輔助宣告人之財產
    ，不由輔助人管理，輔助人對於受輔助宣告人之財產，並無
    規定須與經法院或主管機關所指定之人會同開具財產清冊。
    本件相對人之精神或心智狀況尚未達監護宣告之程度，而由
    本院對相對人為輔助之宣告，業如前述，揆諸上開說明，本
    件毋庸指定會同開具財產清冊之人，附此敘明。
六、程序費用負擔之依據：家事事件法第177條第2項、第164條
    第2項。
中　　華　　民　　國　　111 　年　　11　　月　　8 　　日
                                臺灣南投地方法院家事法庭
                                          法  官  柯伊伶
以上正本係照原本作成。
如對本裁定抗告須於裁定送達後10日內向本院提出抗告狀，並應
繳納抗告費新臺幣1,000元整。
中　　華　　民　　國　　111 　年　　11　　月　　8 　　日
                                           書記官 白淑幻